臺灣高雄地方法院民事裁定
111年度抗字第21號
抗  告  人  百總工程股份有限公司

法定代理人  呂德茂  

相  對  人  卿蓬股份有限公司

法定代理人  王筱卿  
上列當事人間聲請本票裁定事件，抗告人對於中華民國111年2月
11日本院111年度司票字第640號裁定提起抗告，本院裁定如下：
    主  文
抗告駁回。
抗告程序費用由抗告人負擔。
    理  由
一、抗告意旨略以：相對人雖執有伊於民國106年8月25日簽發之
    面額新臺幣（下同）4,000萬元、票據號碼0000000號、未載
    到期日，並免除做成拒絕證書之本票1紙（下稱系爭本票）
    ，但據原裁定之記載，相對人於111年1月7日始行使票據權
    利，從形式上觀之，已罹於3年之消滅時效，原裁定仍准予
    強制執行，於法有違。又相對人雖於聲請狀陳明係於111年1
    月7日提示未獲付款，但未陳明向何人為如何之提示，伊否
    認相對人於111年1月7日向伊提示系爭本票請求付款，則相
    對人是否踐行提示之法定程序既屬有疑，法院即應命相對人
    陳明是以何方式對伊提示請求付款，俾在程序上審查其是否
    合法行使追索權，原審未就此為之，即准許相對人之聲請，
    適用法規顯然與票據法第123條規定不合，自非適法，為此
    爰依法提起抗告等語。並聲明：㈠原裁定廢棄。㈡相對人於原
    審之聲請駁回。
二、按執票人向本票發票人行使追索權時，得聲請法院裁定後強
    制執行；在票據上簽名者，依票上所載文義負責，票據法第
    123 條、第5 條第1 項分別定有明文。又本票執票人依上開
    法條規定聲請法院裁定許可對發票人強制執行，係屬非訟事
    件，法院僅就本票形式上之要件是否具備予以審查即為已足
    （最高法院56年台抗字第714號、57年台抗字第76號裁判要
    旨參照）。次按，消滅時效，自請求權可行使時起算，民法
    第128 條前段定有明文。時效開始進行後，我國民法並無可
    停止時效進行之相關規定。同法第129條規定所列舉之消滅
    時效中斷事由，並不包括於時效開始進行後始發生法律上障
    礙之情形，倘此法律上障礙延續至時效期間終止後尚未排除
    ，僅得依民法第139條規定之同一法理，認自該障礙排除起
    時，1個月內，其時效不完成，尚不生應重行起算或停止計
    算時效期間之問題，最高法院108年度台簡上字第8號裁判要
    旨參照。
三、經查：
　㈠相對人於原審主張執有抗告人簽發之系爭本票，詎經提示未
    獲付款，乃依票據法第123 條規定，聲請裁定准予強制執行
    等語，並提出系爭本票為證。原審依系爭本票形式應記載事
    項審認結果，認符合票據法規定，因而裁定准許強制執行，
    於法自無不合。
　㈡抗告人固主張相對人於111年1月7日始就系爭本票行使票據權
    利，從形式上觀之，其請求權已罹於3年之消滅時效，原裁
    定仍准予強制執行，於法有違云云。惟系爭本票未載到期日
    ，依票據法第120條第2項之規定視為見票即付，又依票據法
    第22條第1項之規定，對系爭本票發票人票據上之權利應自
    發票日起算3年間不行使而消滅。然於相對人就系爭本票票
    據請求權消滅時效屆前滿即109年8月25日前，抗告人執本院
    109年度裁全字第275號裁定聲請強制執行，經本院以109年7
    月17日雄院和109司執全瑞字第188號執行命令，禁止相對人
    向第三人即付款人第一商業銀行股份有限公司五甲分公司（
    下稱第一商銀）為付款之提示及轉讓與他人，並應將系爭本
    票交由執行人員記載此項事由，第三人亦不得對相對人付款
    （下稱系爭執行命令），嗣因抗告人逾期未補足供擔保金額
    ，而經裁定駁回聲請，本院乃以110年12月30日雄院和109司
    執全瑞字第188號通知相對人，撤銷系爭執行命令（下稱系
    爭通知），相對人方於111年1月7日執系爭本票向該票上載
    擔當付款人第一商銀提示請求付款等節，有系爭執行命令、
    系爭通知、系爭本票、退票理由單附卷可參，則相對人就系
    爭本票票據請求權於消滅時效開始進行後，自109年7月17日
    起因前開強制執行，而不能為付款之提示，以中斷時效，且
    此法律上障礙延續至時效期間終止後尚未排除，依上開說明
    ，應得依民法第139 條規定之同一法理，認自該障礙排除起
    時，1 個月內，其時效不完成，是相對人於111年1月7日執
    系爭本票為付款之提示，並在同年月19日向本院聲請裁定准
    予強制執行，從形式上觀之，尚未罹於3年之消滅時效，抗
    告人上開主張，應非可採。
　㈢抗告人復主張相對人未陳明向何人為如何之提示，其否認相
    對人於111年1月7日曾為付款之提示，相對人是否踐行提示
    之法定程序即屬有疑，原審卻未就此調查即准許相對人之聲
    請，於法有違云云。惟系爭本票乃指定第一商銀為擔當付款
    人，有該本票附卷可稽，則依票據法第124條準用第69條第2
    項之規定，相對人本即應向擔當付款人即第一商銀為付款之
    提示，而非抗告人，相對人就其業向第一商銀為付款之提示
    ，經退票而未獲兌現，已於原審提出退票理由單為據，自足
    證明其業已執系爭本票為付款之提示，抗告人上開抗辯，實
    屬無據。
　㈣綜上所述，系爭本票於形式上觀之，尚未罹於3年之消滅時效
    ，且相對人前已執系爭本票向擔當付款人為付款之提示，並
    無未提示請求付款之情。從而，抗告意旨指摘原裁定不當，
    聲明廢棄，為無理由，應予駁回。 　
四、據上論結，本件抗告為無理由，依非訟事件法第46條、第21
    條第2項、第24條第1項，民事訴訟法第495條之1第1項、第4
    49條第1項、第95條、第78條，裁定如主文。
中　　華　　民　　國　　111 　年　　3 　　月　　14　　日
                  民事第二庭  審判長法  官   陳宛榆
　
                                    法  官   林婕妤
　
                                    法  官   楊淑儀
以上正本係照原本作成。
如不服本裁定應於送達後10日內向本院提出再抗告狀（並按他造
當事人之人數附繕本），並繳納再抗告費新臺幣1,000元。
再為抗告僅得以適用法規顯有錯誤為理由，並應委任律師為代理
人。
中　　華　　民　　國　　111 　年　　3 　　月　　14　　日
                                    書記官   詹立瑜